臺灣高雄地方法院刑事判決　　　　　　　　　　　　　九十三年度易字第七五二號
　　公　訴　人　臺灣高雄地方法院檢察署檢察官
　　被　　　告　丁○○
右列被告因竊盜案件，經檢察官聲請簡易判決處刑（九十二年度偵字第五九七號、九
十二年度偵字第四一０二號），本院認不宜逕以簡易判決處刑，改依通常程序審理，
判決如左：
    主  文
丁○○無罪。
    理  由
一、公訴意旨略以：被告丁○○意圖為自己不法所有之概括犯意，先於民國九十一年
    六月間某日，在高雄市楠梓區「億客來超商」前，趁丙○○進該超商送貨時，竊
    取丙○○置放於ＤＫ─８６４號自小客車內之諾基亞牌六一五０型行動電話（序
    號為000000000000000）一支，得手後於同年七月十日將該手機
    以新台幣（下同）五百元之價格變賣予「博正生活通訊館」之不知情負責人林美
    玲。丁○○復承前犯意，於同年七月間某日，在高雄市○○區○○街四十二巷五
    十三號旁之小巷內，趁甲○○不及注意之際，將甲○○置放於ＺＥＭ─五七三號
    機車置物籃內之摩托羅拉牌Ｐ七六八九型行動電話（序號為000000000
    000000）一支竊走，得手後復將該行動電話於同年七月二十四日以五百元
    之價格賣予前開通訊行，嗣經警詢線追查後始上情。
二、按犯罪事實應依證據認定之，無證據不得認定犯罪事實；又不能證明被告犯罪者
    ，應諭知無罪之判決，刑事訴訟法第一百五十四條第二項及同法第三百零一條第
    一項分別定有明文。而所謂認定犯罪事實之證據，係指足以認定被告確有犯罪行
    為之積極證據而言，該項證據自須適合於被告犯罪事實之認定，始得採為斷罪資
    料，茍積極證據不足為不利於被告事實之認定時，即應為有利於被告之認定﹔而
    該認定犯罪事實之證據雖不以直接證據為限，間接證據亦包括在內，然無論直接
    證據或間接證據，其為訴訟上之證明，須於通常一般之人均不致有所懷疑，而得
    確信其為真實之程度者，始得據為有罪之認定﹔如未能發現相當證據，或證據不
    足以證明，自不能以推測或擬制之方法，以為裁判之基礎（參照最高法院二十九
    年上字第三一０五號、四十年臺上字第八六號、三十年上字第八一六號及七十六
    年臺上字第四九八六號判例）。其以情況證據（即間接證據）斷罪時，尤須基於
    該證據在直接關係上所可證明之他項情況事實，本乎推理作用足以確證被告有罪
    ，方為合法，不得徒憑主觀上之推想，將一般經驗上有利被告之其他合理情況逕
    予排除，此觀諸最高法院三十二年上字第六十七號判例意旨亦甚彰明。另檢察官
    對於起訴之犯罪事實，應負提出證據及說服之實質舉證責任。倘其所提出之證據
    ，不足為被告有罪之積極證明，或其指出證明之方法，無從說服法院以形成被告
    有罪之心證，基於無罪推定之原則，自應為被告無罪判決之諭知（最高法院九十
    二年臺上字第一二八號判例參照）。
三、公訴意旨認被告涉犯竊盜罪嫌，無非係以被告辯稱該二支行動電話係曾榮祥交予
    伊，因曾榮祥說沒有身分證不能賣行動電話，所以委託伊拿去賣云云，核與證人
    曾榮祥於偵查時證稱該行動電話並非伊所竊，伊當時並不在高雄等語不符，又依
    常情，若係正當取得之行動電話，欲因急用變賣予通訊行，縱無身分證，亦可以
    健保卡、駕照、行照證件證明身分供通訊行查驗備考，若被告所辯為真，則曾榮
    祥無身分證不能變賣之說法已違常情，被告對於該行動電話之來源豈會無疑，更
    何況若曾榮祥因無身分證不能親自變賣，被告始應允，惟衡理若曾榮祥之父欲變
    賣行動電話，當可由曾榮祥之父親自變賣，何需交由曾榮祥委託被告變賣，又豈
    曾榮祥之父亦無身分證無法親自變賣？況且，被告甘冒牙保贓物之風險，無償為
    他人變賣行動電話，實與常情有違，因認被告所辯顯非實在，並有被害人丙○○
    、甲○○於警詢中之指訴、證人即上開通訊行負責人林美玲、王允昌於警詢時之
    證述、讓渡書一紙為其論據。
四、訊據被告堅詞否認有何竊盜犯行，辯稱：該二支行動電話係曾榮祥交予伊販賣的
    ，曾榮祥說他沒身分證不能賣行動電話，所以委託伊賣的，一支說是曾榮祥的，
    一支說是他父親要賣的，當初賣的時候曾榮祥有一起去，但在外面等，伊賣完行
    動電話的錢都交給曾榮祥，並無報酬等語。經查：
    (一)諾基亞牌六一五０型行動電話（序號為000000000000000）為
      丙○○所有，於九十一年六月間某日在高雄市楠梓區「億客來超商」前失竊、
      摩托羅拉牌Ｐ七六八九型行動電話（序號為000000000000000
      ）為甲○○所有，於九十一年七月間某日，在高雄市○○區○○街四十二巷五
      十三號旁之小巷內失竊乙節，分別經被害人丙○○、甲○○於警詢時指訴綦詳
      。是被告於前揭時地持往博正生活通訊館變賣之行動電話二支係被害人丙○○
      、甲○○於前揭時地失竊之事實，固堪認定，惟被告是否成立竊盜罪責，仍須
      有積極證據證明其當時有竊取之行為及在主觀上是否具有不法所有之竊盜意圖
      而定，尚無從僅憑「被告所變賣之二支行動電話係被害人所失竊」之客觀事態
      ，即遽然推論被告涉犯竊盜罪嫌，合先敘明。
    (二)被告所辯前揭情詞，雖經證人曾榮祥到庭證稱：九十一年七月間伊並無委託被
      告去賣自己的或伊父親的行動電話云云（就本院九十三年度簡字第一五０一號
      卷第四十九頁），然查，被告之供述關於證人曾榮祥常住新竹，家中父母離婚
      ，偶而回高雄梓官鄉父親家中同住，身分證曾經遺失等情形（見九十二年度偵
      字第五九七號卷，九十二年十月二十八日訊問筆錄），與證人曾榮祥到庭證述
      情節相符，且證人曾榮祥亦證稱其在九十一年六、七月間有回高雄玩幾天等語
      （見九十二年度偵字第四一０二號卷第二十七頁），足認被告辯稱系爭行動電
      話係曾榮祥委託伊變賣等情，尚非全無可能。況果如被告所辯，則證人曾榮祥
      與本件行動電話遭竊案亦具有利害關係，其證言亦不能排除飾詞卸責之可能，
      公訴人徒以證人曾榮祥否認委託被告變賣系爭二支行動電話，即遽認被告涉犯
      竊盜罪嫌，殊嫌率斷。
    (三)再者，公訴人以被告所辯變賣行動電話需有身分證件供通訊行查驗備考，始由
      伊持往變賣一節與常情相違，因認被告辯解不足採信。惟查，系爭行動電話若
      確由被告所竊取，被告在明知該行動電話係竊得之物，而持往通訊行變賣銷贓
      之際，應不至於在填寫行動電話讓渡書時留下自己之真實姓名資料，以免日後
      遭警循線查獲，乃為人之常情，然觀諸本件卷附之行動電話讓渡書，被告不但
      填載自己之真實姓名，甚且填寫身份證統一編號、住址，並加蓋指印，益徵被
      告辯稱系爭行動電話非伊所偷竊乙節應屬非虛。
    (四)被告於系爭二支行動電話失竊以後，雖曾先後持往前開通訊行變賣，已如前述
      ，惟持有贓物，在社會生活經驗上，合理之原因不一而足，無從僅以被告持有
      贓物之事實，忖度被告取得贓物之來源，且縱令被告係以竊盜、搶奪、強盜、
      詐欺、侵占而持有，或因收受、搬運、故買贓物等犯罪行為而持有，所涉犯罪
      構成要件各不相同，亦不能因被告否認持有並未交待來源、對於來源交待不清
      或拒絕交待，或交待來源與失竊情節不符而任意推定，致有違刑事訴訟法證據
      裁判及禁止推定罪狀原則。本件並無積極證據足資證明上開行動電話二支確為
      被告所竊取，自難僅憑被告曾經先後持有上開二支行動電話等情，即憑主觀之
      推想，將一般經驗上有利被告之其他合理情況逕予排除，遽論以竊盜之罪責。
    (五)綜上所述，公訴人所舉證據，就系爭行動電話二支是否為被告所竊取一節，因
      所憑事證尚存有合理之懷疑，而未達於確信為真之程度。此外，復查無其他積
      極證據足認被告涉有上開竊盜犯行，被告犯罪，尚屬不能證明，揆諸前揭法條
      及判例意旨，自應諭知無罪之判決。
五、至被告是否另涉贓物罪嫌，因非本件檢察官起訴之同一事實範圍內，本院無法審
    究，應由檢察官另行偵究，附此敘明。
據上論斷，應依刑事訴訟法第三百零一條第一項，判決如主文。
本案經檢察官乙○○到庭執行職務。
中      華      民      國      九十三      年     九     月     七     日
                                  臺灣高雄地方法院刑事庭
                                      審判長法官  邱  明  弘
                                        法官  廖  建  瑜
                                            法官  胡  宜  如
右正本證明與原本無異。
如不服本判決，應於判決送達後十日內，向本院提出上訴狀。
                                          書記官  蘇  溪  林
中      華      民      國      九十三      年     九     月     七     日
